【裁判字號】    90,交上易,1155
【裁判日期】    900925
【裁判案由】    過失致死
【裁判全文】
臺灣高等法院臺中分院刑事判決              民國九十年度交上易字第一一五五號
    上  訴  人  臺灣彰化地方法院檢察署檢察官
    上  訴  人
    即  被  告  甲○○
    選任辯護人  楊俊彥
右上訴人因過失致死案件，不服臺灣彰化地方法院中華民國九十年三月八日第一審判
決（民國九十年度交訴字第二三號，起訴案號：臺灣彰化地方法院檢察署民國八十九
年度偵字第九二五五號），提起上訴，本院判決如左：
    主      文
原判決撤銷。
甲○○因過失致人於死，處有期徒刑柒月。
    事      實
一、甲○○於民國八十九年十月二十六日晚間八時五十分許，騎乘車牌號碼ＫＱＣ－
    一五九號重機車，自彰化縣田中鎮○○里○○路友人住處出發後，欲返回位於同
    鎮○○路○段五四六巷四十一弄四號住處，乃沿斗中路一段自田中鎮往北斗鎮方
    向由東向西行駛，至同日晚間九時十分許，行經斗中路一段與該路段五五四巷交
    岔路口時，本應注意車前狀況，隨時採取必要之安全措施，且依當時天候、路況
    、視距等情形，並無不能注意之情事，竟疏未注意，貿然直向前行。適有葉受秀
    枝、丙○○○、乙○○及一年老長者共四人，自斗中路一段道路四線道南側欲步
    行通過進入五五四巷內，四人亦均疏於注意，逕自於該未劃有斑馬線或設置行人
    穿越道之處直接橫越斗中路而行，行至對向車道中心線附近時，因甲○○見狀業
    已避煞不及，致其所駕機車正面直接撞及葉受秀枝身體，葉受秀枝旋即後仰倒地
    ，並受有頭部外傷、硬腦膜下腔出血、右側鎖骨骨折等傷害，延至同年月三十一
    日下午九時三十分許，因顱內出血不治死亡。
二、案經葉受秀枝之子丁○○訴請台灣彰化地方法院檢察署檢察官偵查及該署檢察官
    相驗後自動檢舉偵查起訴。
    理      由
一、訊據被告甲○○矢口否認有何右揭犯行，辯稱，伊未撞到被害人，車禍發生後，
    伊就昏迷了，其他均不清楚。於原審，辯稱：伊當時只是騎車經過，感覺晃了一
    下，車子隨即倒地，並沒有撞到被害人葉受秀枝，伊並不知道被害人為何會跌倒
    云云。惟查：右揭事實，業據告訴人丁○○指訴綦詳，並經證人丙○○○、乙○○於偵訊中及本院審理時結證明確，復有道路交通事故調查報告表及現場照片四
    張附卷可稽。且依證人丙○○○、乙○○證稱，當地路面均已舖設完竣等情，核
    與道路交通事故調查報告表及現場照片所示，均未見有何坑洞或路面障礙之情形
    相符，是被告稱其騎車晃動，或行經坑洞跌倒，並無所據。再者，被告既自承當
    天駕車有開車前大燈，且自遠處即看見左方有人群聚集，足見被告肇事當時行車
    視距尚稱良好；而被害人葉受秀枝係二十年出生，於車禍當時行年已近七十，年
    紀堪稱老邁，且穿越道路之時又係四人共同為之，其中並另有一名老者亟待扶持
    ，衡情該四位行人於事發當時，步行速度應尚不致於飛快。乃被告竟謂對於彼等
    四人橫越道路乙節，毫無所悉，益徵其就車前狀況未為必要之注意。至被害人葉
    受秀枝確因本件車禍所生顱內出血致死，亦經檢察官督同檢驗員相驗屬實，製有
    勘驗筆錄、驗斷書、相驗屍體證明書，及彰化基督教醫院出具之法醫參考病歷摘
    要在卷足憑。按汽車行駛時，駕駛人應注意車前狀況，並隨時採取必要之安全措
    施，道路交通安全規則第九十四條第三項定有明文，被告駕車自應遵循上開規定
    ，對於車前狀況保持相當之注意，且依當時天候、路況及視距等情形，並無不能
    注意之情事，竟疏於注意而貿然駕車直行，致撞及橫越道路之被害人，被告駕車
    顯有過失。雖被害人亦疏未注意應於劃有斑馬線或設置行人穿越道之處步行橫越
    道路，然被告駕車既有前述過失情節可指，尚不得徒以被害人同有過失而解免其
    罪責。是被告之過失駕駛行為，與被害人所生死亡結果間，應具有相當之因果關
    係。綜上所陳，被告徒以前揭情詞置辯，均與事實不符，不足為取。本案事證已
    臻明確，被告犯行至堪認定。至被告請求傳訊證人檢驗員賴敏陞，以證明被害人
    究為左側鎖骨骨折，抑右側鎖骨骨析。惟查被害人係右鎖骨骨析，驗斷書已記載
    甚明，本院認為無庸傳訊檢驗員賴敏陞。又證人乙○○於偵查中雖供稱：「機車
    是走外線」，「當時葉受秀珠已過路邊白線，機車才正面撞到她」等語。惟查被
    告之機車係在對向中心線附近撞到被害人，撞到後被害人有嘔吐，並有嘔吐物在
    中心線附近等情，業據證人丙○○○、乙○○結證甚詳，並證稱，親眼看到被告
    機車撞到被害人，核與道路交通事故調查報告表所載相同，是乙○○上開偵查中
    之供詞，或係因記憶有誤，不能遽為認定撞擊點在慢車道，併以明。
二、核被告甲○○因過失駕車行為致使他人死亡，所為係犯刑法第二百七十六條第一
    項之過失致死罪。原審以被告罪證明確，予以論罪科刑，原無不合，惟查被告騎
    機車係在道路中心線附近撞到被害人，原判決疏未認定，尚有未洽，被告上訴意
    旨否認犯罪，檢察官上訴意旨指原判決量刑太輕，雖均為無理由，惟原判決既有
    上開可議之處，自屬不能維持，應由本院將原判決撤銷改判，爰審酌被告於本案
    中之過失情節非屬輕微，且於偵審期間一再否認犯行，又未思與被害人家屬達成
    民事和解，被害人亦與有過失等一切情狀，量處以有期徒刑七月。
據上論斷，應依刑事訴訟法第三百六十九條第一項前段、第三百六十四條、第二百九
十九條第一項前段，刑法第二百七十六條第一項，罰金罰鍰提高標準條例第一條前段
，判決如主文。
本案經檢察官戊○○到庭執行職務。
中      華      民      國      九十       年     九      月   二十五   日
                                臺灣高等法院臺中分院刑事第五庭
                                      審判長法  官  袁  從  楨
                                            法  官  郭  同  奇
                                            法  官  胡  森  田
右正本證明與原本無異。
不得上訴。
                                            書記官  王  瑩  澤
中      華      民      國      九十       年     九      月   二十六   日
                                                                        Ｋ


司法院資訊處製作；財團法人民間司法改革基金會備份。
